【裁判字號】    92,交聲,41
【裁判日期】    920829
【裁判案由】    聲明異議
【裁判全文】
臺灣嘉義地方法院刑事裁定                          九十二年度交聲字第四一號
    原處分機關  交通部公路總局嘉義區監理所
    異  議  人  甲○○
    （受處分人）
右列異議人因違反道路交通管理處罰條例案件，對於交通部公路局嘉義區監理所於中
華民國九十二年一月二十七日所為之處分聲明異議（原處分案號：嘉監裁字７０—Ｌ
00000000號），本院裁定如左：
    主  文
異議駁回。
    理  由
一、聲明異議意旨略為：異議人於九十一年九月二十七日十五時二十分許，駕駛車牌
    號碼Ｘ２－８８６號營業曳引車，沿台十九線公路由南向北行駛，途經嘉義縣義
    竹鄉東光村台十九線八九點三公里處，當時異議人為直行車輛，被害人陳崑輪駕
    駛機車由東向西橫越該路段行駛至安全島（該叉口未設交通號誌，為方便右線車
    轉彎道往對向左線車道至加油站加油所開設之小型路口），不知何故又突然迴轉
    由西向東橫越車道，異議人煞車不及致發生車禍，造成被害人陳崑輪死亡。按道
    路交通安全規則第一二五條第一項第二款規定：慢車行近無號誌或．．．之交叉
    路口，應減速慢行．．．看清左右確無來車．．．迅速通過。陳崑輪違規明確，
    異議人雖超速十公里（限速七十公里），惟依陳崑輪當時駕駛行為，就一般之駕
    駛人反應均無法立即做出緊急之閃避，況且因非車前車後之行駛關係，對安全距
    離實無法拿捏適宜，該過失致死案並因肇事情節不明而無法鑑定，顯見異議人肇
    責仍有待商榷，事後異議人己與被害人家屬達成和解，並經鈞院簡易庭判處有期
    徒刑柒月；緩刑貳年確定。至處分機關以異議人超速行駛所為之計算，其煞車距
    離是由後輪計算，異議人之煞車距離未如測量圖所示之長度，故換算時速亦應認
    未超速，自應不罰，爰於法定期間內向本院聲明異議等語。
二、按行車速度，依標誌或標線之規定，無標誌或標線者，在市區道路，時速不得超
    過五○公里，在郊外道路，時速不得超過六十公里，且行經道路修理地段時，均
    應減速慢行，作隨時停車之準備；次按汽車駕駛人，行車速度，超過規定之最高
    時速，處新臺幣一千二百元以上二千四百元以下罰鍰，道路交通安全規則第九十
    三條第一項、道路交通管理處罰條例第四十條第一項分別定有明文。又駕駛人應
    注意車前狀況，隨時採取必要之安全措施，道路交通安全規則第九十四條第三項
    定有明文。是汽車駕駛人違反道路交通安全規則因而肇事致人死亡者，自應吊銷
    其駕駛執照；另汽車駕駛人違反速限之規定，除依原條款處罰鍰外，並記違點數
    一點。道路交通管理處罰條例第六十一條第一項第四款、第六十三條第一項第一
    款亦分別定有明文。
三、經查：異議人甲○○於右開時地駕駛車牌號碼Ｘ２－８８６號營業曳引車，撞及
    被害人陳崑輪所駕駛之車牌號碼ＬＳＩ－０４３號重機車後座及後車輪，被害人
    因而死亡等情，有道路交通事故調查報告表、車禍現場照片、勘驗筆錄、驗斷書
    、相驗屍體證明書在卷可憑。依前開道路交通事故調查報告表所載，本件肇事當
    時係日間，天氣晴朗，當地行車速度為七十公里，道路為平坦、乾燥、無缺陷之
    柏油路面，又無障礙物，視距良好，異議人在行車速限七十公里之路段行駛，應
    注意依速限行駛，並盡其車前狀況注意義務。詎異議人並無不能注意之情事，竟
    疏於注意，以超過九十公里之時速超速行駛該路段，雖其於調查中供承僅約八十
    公里之時速，然據肇事後取自其車之行車紀錄器顯示，肇事當時時速超過九十公
    里，且就道路交通事故調查報告表所繪之煞車距離，最長竟達四十二點五公尺，
    依汽車煞車距離、行車速度及道路摩擦係數對照表所示，亦足見異議人當時開車
    之時速在八十公里以上。故異議人因未注意車前狀況，因此煞車、閃避均不及，
    乃撞及被害人之機車後輪，造成被害人死亡。
四、本件肇事責任據台灣省嘉雲地區車輛行車事故鑑定委員會以「肇事情節不明」而
    未鑑定，雖異議人稱被害人騎機車先自東向西橫越台十九線公路至路中安全島，
    再迴轉由西向東行駛致異議人無法預見及防範云云。然就卷附照片被害人之機車
    係後座及車輪處被撞，該機車後座所附之行李箱僅上蓋破裂，依常情判斷，如該
    機車係由西向東行駛，則以異議人車之右前大燈及方向燈處撞及橫向之被害人機
    車後座及後輪處，直接撞擊點為該行李箱，則被害人之機車後座行李箱當不致於
    僅上蓋輕微破損而己。又假設本件如異議人所辯，被害人係由東向西至安全島，
    繼而突然迴轉由西向東行駛被撞，則以異議人煞車距離最長達四十二點五公尺，
    以被害人橫向之車道為二線道，各寬三．五公尺，兩線合計七公尺，以異議人於
    四十二．五公尺前即煞車始，被害人顯己進入橫向車道，區區短距離竟幾己通過
    而剩後輪處為異議人之右前大燈及保險桿撞擊，此實與常情不符。再依道路交通
    事故調查報告表所載，異議人係「不慎由後追撞」。
五、本件異議人究係由後追撞或因被害人橫向行駛而撞及，雖異議人所辯與道路交通
    事故調查報告表所示所出入，然異議人之未仔細注意車前狀況，及超速行駛併合
    ，造成本件事禍，致被害人死亡當無可議。是異議人顯已違反道路交通安全規則
    第九十三條第一項、第九十四條第三項規定，肇事致被害人死亡，自應依道路交
    通管理處罰條例第六十一條第一項第四款、第六十三條第一項第一款，除處新台
    幣一千二百元以上二千四百元以下罰鍰外，並吊銷其駕駛執照及記違規點數一點
    。本件異議人違規超速且未注意車前狀況肇事致人於死之事證明確，原處分機關
    據以裁罰異議人罰鍰二千三百元，吊銷駛執照，一年內禁考，並記違規點數一點
    之處分，並無不當或違法，異議人之異議為無理由，應予駁回。
據上論斷，應依道路交通管理處罰條例第八十七條第二項、道路交通案件處理辦法第
十九條，裁定如主文。
中      華      民      國    九十二    年      八    月      二十九    日
                                臺灣嘉義地方法院交通法庭
                                  法  官  夏  金  郎
右正本證明與原本無異。
如不服本裁定，應於裁定送達後五日內向本院提出抗告狀（應附繕本）。
中      華      民      國    九十二    年      八    月      二十九    日
                                      書記官  洪  秋  華


司法院資訊處製作；財團法人民間司法改革基金會備份。
